臺灣臺中地方法院民事判決
110年度簡上字第139號
上  訴  人  陳○耘    （真實姓名、年籍詳卷）
特別代理人  陳楊○珠  （真實姓名、年籍詳卷）
被上訴人    陳○銘    （真實姓名、年籍詳卷）
上列當事人間請求損害賠償事件，上訴人對於民國110年2月18日
本院臺中簡易庭109年度豐簡字第823號第一審簡易判決提起上訴
，本院於110年11月26日言詞辯論終結，判決如下：
    主    文
上訴駁回。
第二審訴訟費用由上訴人負擔。
    事實及理由
甲、程序部分：
壹、上訴人係民國00年0月生，於系爭事件發生時即108年4月間
    ，為未滿16歲之少年，有其戶籍謄本在卷可憑（見本院豐簡
    卷，下稱原審卷，第27頁），依兒童及少年福利與權益保障
    法第69條第1項、第2項規定，本院製作必須公開之判決書，
    即不得揭露足以識別上訴人身分之真實姓名年籍及住所等資
    料。再因上訴人特別代理人為上訴人之祖母，被上訴人則為
    上訴人之父親，若於判決上記載其等之真實姓名、年籍資料
    ，亦有揭露上訴人身分資訊之疑慮，故本判決爰將上訴人、
    上訴人特別代理人與被上訴人分別以陳○耘、陳楊○珠及陳○
    銘等代號代之。
貳、按特別代理人於法定代理人或本人承當訴訟以前，代理當事
    人為一切訴訟行為。但不得為捨棄、認諾、撤回或和解。民
    事訴訟法第51條第4項定有明文。本件上訴人特別代理人於
    準備程序時所為之減縮上訴聲明，係指原告於原法院終局判
    決後，於上級審法院減縮起訴應受判決事項之聲明，而其法
    律效果實質上與訴之撤回無異。是依前開規定，本件特別代
    理人所為減縮上訴聲明部分，實質為訴之撤回，不應准許。
參、在第二審為訴之變更或追加，非經他造同意，不得為之。但
    請求之基礎事實同一或擴張或減縮應受判決事項之聲明者，
    不在此限，民事訴訟法第446條第1項、第255條第1項但書第
    2、3款分別定有明文。上訴人原依民法第184條第1項、第19
    5條第1項侵權行為之法律關係起訴聲明為：被上訴人應賠償
    上訴人新臺幣（下同）20萬元，嗣當庭變更追加請求醫療費
    用1,044元，減縮請求精神慰撫金19萬8,956元，核上訴人前
    後之主張社會基礎事實相同，僅係補充及更正其原請求之具
    體項目及數額，且應受判決事項聲明並無不同，與前揭規定
    並無不符，自屬合法。
乙、實體部分： 　　
壹、上訴人起訴主張：上訴人主張被上訴人於上開時間、地點，
    基於傷害故意，持皮帶及木棍毆打上訴人之身體，致上訴人
    受有右大腿瘀傷5x6 公分、右上臂瘀傷6x4 公分、左上臂瘀
    傷10x5公分、4x3 公分等傷害，並因上訴人拉住在場之訴外
    人伍高容之手臂，被上訴人即持菜刀向上訴人恫稱：「手再
    這樣，就把你的手砍掉」等語，又上訴人因上開案件致身心
    靈受有難以抹滅之傷害，並經衛生福利部豐原醫院診斷患有
    適應障礙症，應持續追蹤治療，上訴人所受損害將來花費必
    定所費不貲。爰依民法第184條第1項、第195條第1項侵權行
    為之法律關係，起訴請求被上訴人賠償上訴人精神慰撫金。
    原審未審酌上訴人於已支付醫療費用1,044元及將來心理治
    療所需費用，僅判決精神慰撫金5萬元，實無法填補上訴人
    之損害，爰提起上訴。
貳、被上訴人抗辯則以：被上訴人僅願意支付醫療費用，上訴人
    請求之精神慰撫金，金額過高，且上訴人110年3月3日診斷
    證明書應與本件無關聯性等語。並聲明：上訴駁回。
參、原審經審理後，認上訴人主張請求賠償精神慰撫金5萬元為
    有理由，判決上訴人應給付被上訴人5萬元，及自109年8月5
    日起至清償日止，按週年利率百分之5計算之利息，並駁回
    回其餘之訴，且就上訴人勝訴部分依職權宣告假執行。上訴
    人就其敗訴部分不服原審判決，提起本件上訴，並聲明求為
    判決：一、原判決不利於上訴人之部分應予廢棄；二、上開
    廢棄部分，被上訴人應再給付上訴人15萬元及自109年8月5
    日起至清償日止，按週年利率百分之5計算之利息。被上訴
    人答辯聲明求為判決︰上訴駁回。（被上訴人就原審判決敗
    訴部分，未據其上訴聲明不服，已告確定，不另贅述。）
肆、本院之判斷：
一、上訴人主張被上訴人於108年4月17日對上訴人為傷害、恐嚇
    等行為，業經本院以109年度易字第1593號刑事判決判處被
    上訴人成年人故意對少年犯傷害罪，處拘役40日，如易科罰
    金，以1,000元折算1日，緩刑2年等情，有本院前開刑事判
    決在卷可稽（見原審卷第15頁至第20頁），且經本院依職權
    調取上開刑事卷宗核閱無訛，復為被上訴人所不爭執。此部
    分之主張，堪信為真。
二、按因故意或過失，不法侵害他人之權利者，負損害賠償責任
    ；不法侵害他人之身體、健康、名譽、自由、信用、隱私、
    貞操，或不法侵害其他人格法益而情節重大者，被害人雖非
    財產上之損害，亦得請求賠償相當之金額，民法第184 條第
    1項前段、第195條第1項前段分別定有明文。被上訴人於上
    揭時間、地點，基於傷害之故意，持皮帶、木棍毆打上訴人
    ，致上訴人受有前揭傷害，並出言恐嚇上訴人，自已構成侵
    權行為，而應對上訴人負損害賠償責任。又被上訴人對上訴
    人為上開侵權行為時，上訴人為年僅14歲餘之少年，被上訴
    人此種暴力行為除會造成上訴人之驚恐外，更會對處於人格
    成長階段之少年產生一定之不當影響，易因而對旁人產生恐
    懼、不信賴感或不安全感，是上訴人精神上當受有相當之痛
    苦，應可認定。則上訴人自得請求損害賠償，並得請求精神
    慰撫金。是就被上訴人主張請求賠償之項目及數額是否妥當
    ，各說明如后：
　　(一)已支出醫療費用部分：上訴人主張被上訴人之侵權行為
        身心受傷，至衛生福利部豐原醫院接受治療，共計支出
        醫療費1,044元，提出上開醫院出具之收據為證，為被
        告所不爭執，可信為真，但查被上訴人於110年9月15日
        本院行準備程序時已以現金支付完畢（見本院卷117頁
        ），被上訴人既履行完畢，上訴人再請求此部分金額之
        請求已屬無據。
　　(二)精神慰撫金部分：按慰藉金之賠償須以人格權遭遇侵害
        ，使精神上受有痛苦為必要，其核給之標準固與財產上
        損害之計算不同，然非不可斟酌雙方身分資力與加害程
        度，及其他各種情形核定相當之數額（最高法院51年台
        上字第223號判決要旨參照）。亦即非財產上損害賠償
        ，應以實際加害之情形、加害之程度、被害人所受精神
        上痛苦之程度、賠償權利人之身分、地位、經濟能力綜
        合判斷之。經查，上訴人教育程度為高中學生，名下無
        財產，自述常須向人借貸繳納學費，平時靠祖父母資助
        ，被上訴人教育程度為高中畢業，從事車輛維修業、月
        薪約4萬元，名下無不動產，108年度有投資2筆（總額6
        8,888元），所得收入4,300元，以上業經兩造於原審陳
        述明確，並依職權調閱兩造稅務電子閘門資料查詢表附
        卷可稽（見原審第63頁、證物袋內），併審酌被上訴人
        係持工具毆打上訴人，致上訴人身體受有多處瘀傷，又
        持菜刀出言恫嚇，對上訴人身體、精神上痛苦程度；另
        輔以被上訴人係上訴人之父，關係至親，雖得於必要範
        圍內懲戒子女，然對上訴人所為，顯已逾越一般管教之
        合理範圍，又上訴人雖主張因本案發生，影響與他人相
        處，在房間內會不自覺發冷，如果有人拿掃把，會感覺
        害怕，目前已休學在家，且於110年3月3日經醫師初步
        診斷為適應障礙症，然上訴人就診時，距本案案發時間
        已逾1年11月，又上訴人係與特別代理人同住，並非長
        時間與被上訴人同住，本案應屬偶發事件，上訴人之適
        應障礙症非必因本案引發等一切情狀，是認上訴人請求
        之精神慰撫金應酌定為5萬元，較為合理，逾此請求部
        分，則屬過高，而不應准許。
　　(三)給付無確定期限者，債務人於債權人得請求給付時，經
        其催告而未為給付，自受催告時起，負遲延責任；又遲
        延之債務，以支付金錢為標的者，債權人得請求依法定
        利率計算之遲延利息；而應付利息之債務，其利率未經
        約定，亦無法律可據者，週年利率為百分之五，民法第
        229條第2項、第233條第1項前段、第203條分別定有明
        文。本件上訴人依侵權行為法律關係，請求被上訴人損
        害賠償，核屬未定期限之給付。而查被上訴人於109年8
        月4日收受本件民事訴訟起訴狀，有送達證書在卷可稽
        （見附民卷第7頁），是經上訴人以前開起訴狀繕本催
        告後，併請求給付自該繕本送達被上訴人之翌日即109
        年8月5日起至清償日止，按週年利率百分之5計算之法
        定遲延利息，亦應准許。
伍、綜上所述，上訴人依民法侵權行為規定，請求被上訴人給付
    5萬元，及自109年8月5日起至清償日止，按週年利率百分之
    5計算之利息，為有理由，應予准許；逾此請求，為無理由
    應予駁回。原審判命被上訴人如數給付，並依職權為假執行
    之宣告，核無不合。上訴意旨就超出上開金額部分指摘原判
    決不當，求予廢棄改判，為無理由，應予駁回其上訴。
陸、本件事證已臻明確，兩造其餘攻擊防禦方法及證據，經審酌
    後，認均與判決結果無影響，爰不一一論述。
柒、據上論結，本件上訴為無理由，依民事訴訟法第436條之1第
    3項、第449條第2項、第78條，判決如主文。 
中　　華　　民　　國　　110 　年　　12　　月　　24　　日
                  民事第一庭    審判長法  官  許石慶
　　　　　　　　　                    
　　　　　　　　　                    法  官  曹宗鼎
　　　　　　　　　                     
　　　　　　　　　                    法  官  蔡孟君
正本係照原本作成。
不得上訴。
中　　華　　民　　國　　110 　年　　12　　月　　24　　日
                                      書記官  鄭雅雲